【裁判字號】    98,訴,592
【裁判日期】    990531
【裁判案由】    侵權行為損害賠償
【裁判全文】
臺灣士林地方法院民事判決               98年度訴字第592號
原      告  乙○○
訴訟代理人  巫宗翰律師
複  代理人  戊○○
被      告  甲○○○
            丁○○原名林宜家.
訴訟代理人  黃達元律師
複  代理人  李樂濟律師
上列當事人間請求侵權行為損害賠償事件，本院於民國99年5 月
19日言詞辯論終結，判決如下：
    主      文
被告甲○○○應給付原告新臺幣伍萬元，及自民國九十八年九月
十九日起至清償日止，按年息百分之五計算之利息。
原告其餘之訴駁回。
訴訟費用由被告甲○○○負擔百分之五，餘由原告負擔。
本判決第一項得假執行；但被告甲○○○如以新臺幣伍萬元為原
告預供擔保，得免為假執行。
原告其餘假執行之聲請駁回。
    事實及理由
壹、程序方面
一、被告甲○○○經合法通知，未於言詞辯論期日到場，核無民
    事訴訟法第386 條各款所列情形，爰依原告之聲請，由其一
    造辯論而為判決。
二、按訴狀送達後，原告不得將原訴變更或追加他訴，但擴張或
    減縮應受判決事項之聲明者，不在此限，民事訴訟法第255
    條第1 項第3 款定有明文。查本件原告起訴時，其訴之聲明
    為被告應連帶給付原告新臺幣（下同）100 萬元，及自起訴
    狀繕本送達翌日起至清償日止，按年息5%計算之利息；嗣追
    加請求被告甲○○○應另給付原告20萬元，及自起訴狀繕本
    送達翌日起至清償日止，按年息5%計算之利息（本院卷第10
    5 頁），經核應屬擴張應受判決事項之聲明，揆諸前揭法條
    規定，原告上開訴之追加，應可准許，合先敘明。
貳、實體方面
一、原告起訴主張：原告與被告甲○○○於民國86年11月13日結
    婚，迄今仍為夫妻關係，被告丁○○明知被告甲○○○為有
    配偶之人，竟自96年間起，連續與被告甲○○○通姦多次，
    原告於96年11月得知上情後，悲痛不已，然被告2 人非但無
    愧疚之意，被告甲○○○反要求原告離婚，並由被告丁○○
    擔任離婚證人，其等通姦之行為，顯係故意以背於善良風俗
    之方法，侵害原告基於配偶關係之身分法益，並致原告身心
    受創，自應就原告所受之精神損害負連帶賠償之責。又縱認
    原告所提證據尚不足以證明被告等有通姦之行為，然依被告
    丁○○之母曾於97年1 月6 日表示被告丁○○無法離開被告
    甲○○○，且曾為其自殺兩次，及被告丁○○於97年2 月25
    日曾在SOGO百貨後方公園內當面向被告甲○○○要求返還內
    褲、存摺等私人物品等情觀之，被告等之交往情形顯已超越
    一般朋友間之通常往來程度，而有相當親暱之男女感情存在
    ，是其等之親密交往行為，既已侵害原告基於配偶關係對於
    婚姻共同生活應享有圓滿安全及幸福之人格身分法益，且情
    節重大，而使原告精神上遭受極大之痛苦，自仍應負共同侵
    權行為之損害賠償責任。為此，爰依民法第184 條第1 項、
    第185 條第1 項前段、第195 條第3 項等規定，請求被告等
    連帶賠償原告精神慰撫金100 萬元。另被告甲○○○於96年
    11月間，在臺北市○○區○○街441 巷7 弄7 號住處，強行
    將原告自3 樓拖至2 樓，造成原告多處瘀傷，並持菜刀對原
    告揮舞，恫稱：「你殺我啊！你殺我啊！」，且將電話拿起
    ，威脅原告不得報警，使原告心生畏懼，又於97年2 月14日
    在前述地點，酒後與原告發生爭吵，對原告大聲咆哮，並用
    力甩門，使原告飽受驚嚇，原告因此向鈞院聲請核發保護令
    ，經鈞院家事法庭核發98年度家護字第91號通常保護令在案
    ，被告甲○○○上開行為，業已侵害原告身體及健康，並使
    原告之身體及精神受有極大痛苦，爰依民法第184 條第1 項
    、第195 條第3 項之規定，請求被告甲○○○給付原告精神
    慰撫金20萬元等語。並聲明：(一)被告應連帶給付原告100 萬
    元，及自起訴狀繕本送達翌日起至清償日止，按年息5%計算
    之利息。
    (二)被告甲○○○應給付原告20萬元，及自起訴狀繕本送達翌
    日起至清償日止，按年息5%計算之利息。(三)願供擔保，請准
    宣告假執行。
二、被告甲○○○未於言詞辯論期日到庭，惟以書狀辯稱：(一)其
    與被告丁○○原為同事關係，雙方並無超越友誼之親密關係
    ，其亦未持有被告丁○○之私人物品，原告之主張均為不實
    。(二)其並無對原告施以家庭暴力之情事，否則原告隨時可去
    驗傷或報案，又其亦未拿菜刀對著原告，鈞院保護令所載之
    內容並非事實等語。並聲明：原告之訴及假執行之聲請均駁
    回。另被告丁○○則以：其與被告甲○○○從無通姦情事，
    亦無任何親密之交往行為，原告提出之證據均不足以證明被
    告丁○○有其主張之不法侵權行為，其請求被告丁○○負損
    害賠償責任，自無理由等語，資為抗辯。並聲明：(一)原告之
    訴及假執行之聲請均駁回。(二)如受不利判決，願供擔保，請
    准宣告免為假執行。
三、兩造不爭執之事實：
  (一)原告與被告甲○○○為夫妻關係，被告丁○○與被告甲○○
    ○於95年4月至6月間曾為同事關係。
  (二)原告所提兩願離婚書形式上為真正，另所提97年1月6日之錄
    音光碟譯文亦與當時之談話錄音相符。
四、本件經依民事訴訟法第271 條之1 準用同法第270 條之1第1
    項第3 款規定，整理並協議簡化爭點後，兩造同意協議簡化
    後之爭點為（本院卷第193頁）：
  (一)被告甲○○○與丁○○是否共同不法侵害原告基於配偶關係
    之身分法益，且情節重大？原告請求之慰撫金金額是否適當
    ？
  (二)被告甲○○○是否曾分別於96年11月間及97年2 月14日不法
    侵害原告之身體及健康，致原告受有損害？原告請求之慰撫
    金金額否適當？
五、本院得心證之理由：
  (一)被告甲○○○與丁○○是否共同不法侵害原告基於配偶關係
    之身分法益，且情節重大？原告請求之慰撫金金額是否適當
    ？
  1.按因故意或過失，不法侵害他人之權利者，負損害賠償責任
    。故意以背於善良風俗之方法，加損害於他人者亦同。民法
    第184 條第1 項定有明文。又婚姻係以夫妻之共同生活為其
    目的，配偶應互相協力保持其共同生活之圓滿安全及幸福，
    而夫妻互守誠實，係為確保其共同生活之圓滿安全及幸福之
    必要條件，故應解為配偶因婚姻契約而互負誠實之義務，配
    偶之一方行為不誠實，破壞共同生活之圓滿安全及幸福者，
    即為違反因婚姻契約之義務而侵害他方之權利，最高法院亦
    著有55年台上字第2053號判例要旨可資參照。是侵害配偶權
    之行為，固不以通姦行為為限，然仍須其行為業已超越社會
    一般通念所能容忍之範圍，且達於破壞他人婚姻共同生活之
    圓滿安全及幸福之程度，始足當之。
  2.經查：
  (1)本件原告主張被告丁○○明知被告甲○○○為有婦之夫，二
    人仍多次發生通姦行為乙節，為被告甲○○○及丁○○所否
    認，原告就此一有利於己之事實，復未能提出任何具體證據
    以資證明，其空言主張，自不足採信。
  (2)原告雖又稱被告甲○○○與被告丁○○間有超越一般友誼之
    親密交往行為，業已違反對婚姻關係應負之忠誠義務，且破
    壞夫妻共同生活之圓滿安全及幸福，亦屬對原告配偶權之侵
    害云云，並提出錄音光碟及譯文、照片等為證，惟查：
  依原告提出之錄音光碟譯文，被告丁○○之母己○○雖曾於
    97年1 月6 日對原告及被告甲○○○等人陳稱：「你（指被
    告甲○○○）都想跟他分手了，為什麼又跟太太離婚後要來
    找他？」（本院卷第15頁）、「你（指被告甲○○○）今天
    要跟誰在一起是沒關係，大家說清楚。」（本院卷第16頁）
    ，並於被告甲○○○提及被告丁○○曾自殺2 或3 次時，答
    稱：「他之前的事。」（本院卷第18頁），及於原告表示：
    「他（指被告丁○○）跟我說他不在意，三人行他不在意」
    時，回稱：「他起先是這樣子，他起先是說我並沒有要他們
    離婚，我不在意他們有沒有離婚…」（本院卷第19頁）等語
    ，然單憑上開對話內容，僅能窺知被告丁○○與被告甲○○
    ○間確曾有異於普通朋友之曖昧情愫存在，惟其等實際上究
    係如何往來？具體之交往方式及親密程度如何？（如僅於上
    班時間偶爾電話談情？或每天下班後吃飯約會？或離家在外
    同居？有無肢體親密舉動？或僅止於互有好感？），則無從
    據以推斷，自不能僅憑上開對話內容，遽認被告甲○○○及
    丁○○間之往來行為，業已達於無法見容於社會常規，且破
    壞原告與被告甲○○○間婚姻生活和諧幸福之程度，是原告
    執此主張其配偶權有受被告甲○○○與丁○○侵害之情事云
    云，即無可採。
  至原告所提之兩願離婚書（本院卷第14頁），乃記載原告與
    被告甲○○○係因雙方意見不合而離婚，而觀諸原告所提97
    年1 月6 日錄音譯文內容，亦未顯示被告丁○○有要求被告
    甲○○○與原告離婚之情事，則原告與被告甲○○○間婚姻
    關係之裂痕，是否全然因被告丁○○與甲○○○之感情因素
    所造成，實不無疑義。此外，原告所提出之違規超速照片（
    本院卷第156 頁），其中機車後座搭載之人是否為被告丁○
    ○，未見原告舉證，原告以之主張被告甲○○○與丁○○有
    超越一般朋友之親密舉動，亦無足採。另原告雖又主張被告
    丁○○曾於97年2 月25日在SOGO百貨後方公園內，向被告甲
    ○○○要求返還內褲、存摺等私人物品，顯見兩人關係親密
    云云，惟依證人即原告之姊丙○○到庭所述，其在場僅聽聞
    被告丁○○欲向被告甲○○○取回類似手帕之物品，有聽到
    被告丁○○說「內褲」兩個字，但是否欲向被告甲○○○取
    回則未聽清楚，亦未聽到被告丁○○向被告甲○○○要回存
    摺等語（參本院卷第168 頁），則其證詞顯不足以證明被告
    丁○○有向被告甲○○○要求返還內褲、存摺等私人物品之
    情事，此外，原告就此復未能提出其他證據證明，是其據之
    主張被告甲○○○與丁○○間有親密之交往行為云云，亦難
    憑採。
  3.綜上所述，原告提出之證據，均不足以證明被告甲○○○與
    被告丁○○有何共同破壞原告婚姻生活圓滿安全幸福之不法
    行為，其依民法第184 條第1 項前段、後段之規定，主張被
    告等應負侵害其配偶權之損害賠償責任，自非可採。
  (二)被告甲○○○是否曾分別於96年11月間及97年2 月14日不法
    侵害原告之身體及健康，致原告受有損害？原告請求之慰撫
    金金額否適當？
  1.按因故意或過失，不法侵害他人之權利者，負損害賠償責任
    ；又不法侵害他人之身體、健康、名譽、自由、信用、隱私
    、貞操，或不法侵害其他人格法益而情節重大者，被害人雖
    非財產上之損害，亦得請求賠償相當之金額。民法第184 條
    第1項前段、第195條第1項前段分別定有明文。
  2.經查：
  (1)原告主張被告甲○○○於96年11月間，在臺北市○○區○○
    街441 巷7 弄7 號住處，強行將原告自3 樓拖至2 樓，造成
    原告多處瘀傷，並持菜刀對原告揮舞，恫稱：「你殺我啊！
    你殺我啊！」，且將電話拿起，威脅原告不得報警，使原告
    心生畏懼等情，雖為被告甲○○○所否認，然查，被告甲○
    ○○確於前揭時、地與原告發生爭執，並持菜刀對原告稱「
    你殺我啊！你殺我啊！」等語，業經證人即原告與被告甲○
    ○○之子小島良章於本院98年度家護字第91號通常保護令事
    件中證述屬實，且被告甲○○○於上開事件審理時亦不否認
    有與原告發生爭吵及持刀恫嚇之事，本院家事法庭遂因此認
    定被告甲○○○確有前述家庭暴力行為，並依原告之聲請核
    發通常保護令，此業經本院調取該通常保護令事件卷宗查閱
    無訛，是原告前開主張，自堪信為真實。從而，被告甲○○
    ○既有強拉原告致其身體瘀傷之行為，自屬不法侵害原告之
    身體，則原告請求被告賠償其非財產上損害，即為有據。本
    院爰斟酌原告告與被告甲○○○均為大學畢業，結婚多年，
    育有一子，被告甲○○○前任職於日商三井住友海上火災產
    物保險股份有限公司，月薪約6 萬元，原告則為家庭主婦，
    及原告受傷程度、事發經過、兩造平日相處情形等一切情狀
    ，認原告所請求之非財產上損害，於5 萬元之範圍內尚屬適
    當，至超過部分，則不能准許。
  (2)原告另主張被告甲○○○於97年2 月14日在臺北市○○區○
    ○街441 巷7 弄7 號家中，酒後與原告發生爭吵，對原告大
    聲咆哮，並用力甩門，使原告飽受驚嚇等情，雖亦據其提出
    本院98年度家護字第91號通常保護令裁定影本1 件為證（本
    院卷第110 頁），然縱認其前揭主張屬實，亦難認被告之行
    為業已造成原告之身體受有傷害或健康受有損害，則原告主
    張被告甲○○○不法侵害其身體及健康，並請求賠償，自無
    從准許。
六、從而，原告依侵權行為之法律關係，於請求被告甲○○○給
    付5 萬元，及自98年8 月4 日民事準備書狀繕本送達翌日即
    98年9 月19日（本院卷第143 頁）起至清償日止，按年息5%
    計算之利息之範圍內，為有理由，應予准許；至逾此範圍之
    請求，則屬乏據，應予駁回。又本件原告勝訴部分，因所命
    給付之金額未逾50萬元，爰依民事訴訟法第389 條第1 項第
    5 款之規定，依職權宣告假執行，並依職權宣告被告甲○○
    ○如預供主文第4 項所定之擔保金額，得免為假執行；至原
    告敗訴之部分，其假執行之聲請，已失所附麗，應予駁回。
七、本件判決基礎已臻明確，兩造其餘攻防方法及訴訟資料經本
    院斟酌後，核與判決結果不生影響，故不另一一論述，併此
    敘明。
八、據上論結，原告之訴為一部有理由，一部無理由，依民事訴
    訟法第385 條第1 項前段、第79條、第389 條第1 項第5 款
    、第392 條第2 項判決如主文。
中    華    民    國    99    年    5     月    31    日
                  民事第二庭  法  官  馬傲霜
以上正本證明與原本無異。
如對本判決上訴，應於判決送達後20日內向本院提出上訴狀。
中    華    民    國    99    年    6     月    3     日
                              書記官  張方俞

司法院資訊處製作；財團法人民間司法改革基金會備份。
